臺灣桃園地方法院刑事判決　　　　　　　96年度訴字第1387號
公　訴　人　臺灣桃園地方法院檢察署檢察官
被　　　告　丁○○
指定辯護人　本院公設辯護人　林銘宏
上列被告因違反槍砲彈藥刀械管制條例等案件，經檢察官提起公
訴（九十六年度偵字第一二九六三號），本院判決如下：
    主  文
丁○○未經許可，寄藏可發射子彈具有殺傷力之改造手槍，處有
期徒刑參年貳月，併科罰金新臺幣伍萬元，罰金如易服勞役，以
新臺幣壹仟元折算壹日。扣案之仿ＢＥＲＥＴＴＡ廠八四型半自
動手槍製造之改造手槍（含彈匣壹個，獲案後槍枝管制編號：0
000000000號）壹支沒收。其餘被訴部分無罪。
    事  實
一、丁○○明知未經許可，不得持有、寄藏具有殺傷力之槍枝，
    竟未經主管機關許可，於民國九十五年八月底，受友人徐仲
    生（未據檢察官起訴）之委託，容許徐仲生將可發射子彈、
    具有殺傷力之改造手槍一支（仿ＢＥＲＥＴＴＡ廠八四型半
    自動手槍製造之槍枝換裝土造金屬槍管而成，含彈匣一個，
    獲案後槍枝管制編號0000000000號）藏放於其桃
    園縣蘆竹鄉○○路○段五十一號十七樓之一租屋處門外鞋櫃
    上方天花板上，而為徐仲生寄藏保管之。嗣於九十六年二月
    四日晚間十時許，徐仲生因聞丁○○於當晚稍早前往桃園縣
    蘆竹鄉○○路○段之台茂購物中心後方之籃球場運動時，與
    人發生衝突，遂獨自起意，持前開改造手槍，前往該籃球場
    對空鳴槍，並對當時在場之甲○○、戊○○、己○○、乙○○等人恐嚇稱：不要出現在籃球場，否則看見誰就開槍打誰
    等語後，再將該槍枝攜回前開丁○○之租屋處，放置於原處
    ，並告知丁○○不要投案，只要避避風頭就好等語，丁○○
    因恐為警查緝，遂畏罪避居至桃園縣龜山鄉○○○路○段一
    六六巷二號四樓之一。嗣於九十六年六月五日下午三時三十
    分許，警方持臺灣桃園地方法院檢察署檢察官核發之拘票，
    前往桃園縣龜山鄉○○○路○段一六六巷二號地下一樓停車
    場拘獲丁○○，丁○○並於翌日（六日）帶同警方前往桃園
    縣蘆竹鄉○○路○段五十一號十七樓之一租屋處，於門外鞋
    櫃上方天花板上扣得前開改造手槍一支（含彈匣一個）（當
    場另扣得不具殺傷力之子彈一顆）。
二、案經桃園縣政府警察局大園分局報請臺灣桃園地方法院檢察
    署檢察官偵查起訴。
    理  由
壹、證據能力部分：
  (一)按被告以外之人於審判外之言詞或書面陳述，除法律有規定
    者外，不得作為證據，刑事訴訟法第一百五十九條第一項固
    定有明文；惟被告以外之人於審判外之陳述，雖不符同法第
    一百五十九條之一至一百五十九條之四之規定，而經當事人
    於審判程序同意作為證據，法院審酌該言詞陳述或書面陳述
    作成時之情況，認為適當者，亦得為證據。又當事人、代理
    人或辯護人於法院調查證據時，知有第一百五十九條第一項
    不得為證據之情形，而未於言詞辯論終結前聲明異議者，視
    為有前項之同意，同法第一百五十九條之五亦定有明文。另
    鑑於採用傳聞證據排除法則之重要理由之一，係因傳聞證據
    未經當事人之反詰問予以覈實，若當事人願放棄對原供述人
    之反對詰問時，原則上即可承認該傳聞證據之證據能力。本
    件公訴人及被告、辯護人就本件後引之各項人證及書證，迄
    於言詞辯論終結前均未聲明異議，而本院審酌此部分證據均
    無違法取證及證明力明顯過低之瑕疵，亦認以之作為證據為
    適當，故依諸上開規定及說明，認此部分證據均具有證據能
    力，合先敘明。
  (二)內政部警政署刑事警察局九十六年六月三十日刑鑑字第０九
    六００八六六０號槍彈鑑定書：按「被告以外之人於審判外
    之言詞或書面陳述，除法律有規定者外，不得作為證據」，
    刑事訴訟法第一五九條第一項固定有明文，然「鑑定之經過
    及其結果，應命鑑定人以言詞或『書面』報告」，同法第二
    百零六條第一項亦規定甚明，是鑑定人以書面為鑑定報告提
    出於法院，依刑事訴訟法第一百五十九條第一項立法理由及
    同法第二百零六條第一項規定，即具有證據能力。又依刑事
    訴訟法第二百零八條第一項之規定，檢察官對於偵查中之案
    件，認須實施鑑定者，固應就具體個案，選任鑑定人或囑託
    鑑定機關（團體）為之；但對於司法警察機關調查中之案件
    ，或有量大或急迫之情形，為因應實務之現實需求，檢察官
    針對該類案件之性質，基於檢察一體原則，得由該管檢察長
    對於轄區內之案件，以事前概括選任鑑定人或囑託鑑定機關
    （團體）之方式，俾便轄區內之司法警察官、司法警察對於
    調查中之此類案件，得即時送請事前已選任之鑑定人或囑託
    之鑑定機關（團體）實施鑑定，該鑑定人或鑑定機關（團體
    ）亦應視同受承辦檢察官所選任或囑託而執行鑑定業務，其
    等出具之書面鑑定報告應屬刑事訴訟法第二百零六條所定之
    傳聞例外，當具有證據能力（法務部九十二年九月一日法檢
    字第０九二００三五０八三號函參照）。本件扣案槍枝，經
    由查獲之警察單位依轄區檢察署檢察長事前概括選任槍彈鑑
    定機關即內政部警政署刑事警察局實施鑑定，鑑定機關所出
    具之九十六年六月三十日刑鑑字第０九六００八六六六０號
    槍彈鑑定書，自具有證據能力。
  (三)查獲現場及扣案物品之照片：照相係屬機械性記錄特徵，經
    由鏡頭形成的畫面映寫入膠卷，然後還原於照相紙上，過程
    未含人的供述要素，再現實情形與作為傳達結果的照相，其
    內容之一致性，乃依憑機械的正確性，並不存在人表達對現
    實情形的知覺、記憶時經常可能發生諸如知覺的不準確、記
    憶隨時間推移而發生的變化等錯誤，非屬供述證據。本件查
    獲槍枝及扣案物品之照片，乃警方依機械之方式所留存之影
    像，並非供述證據，無傳聞法則適用，且對「被告寄藏本件
    槍枝」之待證事實，有相當之關聯性，自具有證據能力。
貳、實體部分
一、訊據被告矢口否認有何寄藏槍枝之犯行，辯稱：徐仲生本來
    要將本件扣案槍枝置於伊的租屋處內，為伊所拒絕，徐仲生
    才將該槍枝改藏在租屋處門外天花板上云云。公設辯護人則
    為被告辯護指：被告僅消極任由槍枝置於非自己住宅之天花
    板上，事實上並未接觸，亦無為徐仲生積極保管、寄藏之行
    為，應不構成持有或寄藏槍枝之罪嫌。經查：
  (一)本件扣案槍枝（含彈匣一個，獲案後槍枝管制號碼：000
    0000000號）係被告帶同警方前往桃園縣蘆竹鄉○○
    路○段五十一號十七樓之一租屋處，於門外鞋櫃上方天花板
    上之隱密處所起出，且經鑑定為仿ＢＥＲＥＴＴＡ八四型半
    自動手槍製造之槍枝換裝土造金屬槍管改造而成，擊發功能
    正常，可供擊發適用子彈使用，研判具殺傷力，此有現場查
    獲照片（見偵查卷第四二至四五頁）、內政部警政署刑事警
    察局九十六年六月十三日刑鑑字第０九六００八六六六０號
    槍彈鑑定書一件附卷可稽（見偵查卷第五七至五九頁）。
  (二)被告固否認有寄藏本件槍枝之犯行，惟於本院訊問時則坦承
    其明知徐仲生於九十五年八月底將本件扣案槍枝置於桃園縣
    蘆竹鄉○○路○段五十一號十七樓之一其租屋處門外鞋櫃上
    方天花板上，且徐仲生於九十六年二月四日晚間十時許持往
    台茂購物中心後方籃球場開槍示警後，又將槍枝放回原處等
    情（見本院卷第十頁訊問筆錄、第四一頁準備程序筆錄及第
    四四至四七頁被告書狀），被告並於本院訊問時供稱：九十
    五年八月底時，徐仲生在其租屋處居住，伊跟徐仲生說不可
    以把槍放在伊的家裡，會害死伊，結果徐仲生就把槍放在租
    屋處門外的天花板上，伊當時有看見，伊應該要制止，但並
    未制止等語（見本院卷第十頁），可見徐仲生本有將扣案槍
    枝交由被告寄藏保管之意，僅因被告不同意置於屋內，始將
    槍枝改放於門外鞋櫃上方天花板上，又徐仲生藏放槍枝之處
    所雖非被告租屋處之內，惟該處所與被告租屋處極為密接，
    又係在被告鞋櫃上方之天花板內隱密處，除被告本人之外，
    另遭他人發現、接觸之可能性極低，實際上仍屬被告之管領
    範圍內，徐仲生變更藏放槍枝之位置後，仍有將該槍枝委由
    被告保管之意，堪認明確；而被告雖拒絕徐仲生將槍枝放置
    於其租屋處之內，惟於徐仲生改放於租屋處門外鞋櫃上方天
    花板上之時，則未表示反對意見，且嗣後不僅未報警檢舉，
    任令該槍枝放置於與其居住關係甚為密切之處達六月之久，
    更於徐仲生持該槍枝前往上開籃球場開槍示警，從事犯罪行
    為後，繼續容許徐仲生將該槍枝放置於原處，甚至聽從徐仲
    生之建議，避居他處，以免遭警方查緝，堪認被告自徐仲生
    於九十五年八月底藏放該槍枝之時起，已有代為保管該槍枝
    之同意，並因其將該槍枝納入管領之責任範圍，而認為有逃
    避查緝之必要，顯然並非單純知悉或消極任令徐仲生將扣案
    槍枝藏放於上開處所而已；復參以槍彈等物均屬檢警積極查
    緝之違禁物，無故持有槍枝更屬重大犯罪，徐仲生若非確認
    被告有代為寄藏、保管本件扣案槍枝之真意，豈有可能將該
    槍放置於前開處所達十月之久，其間並持以從事犯罪，仍不
    懼被告舉發、洩漏？此情再與被告於本案為警拘獲後，迭於
    警詢、偵查、本院羈押庭訊問及本件起訴後送審至本院訊問
    時，屢次自承係其本人持扣案槍枝前往上開籃球場開槍（見
    偵查卷第十至十一頁、第五十至五一頁、本院聲羈卷第七至
    八頁、本院卷第九至十頁）等情互核以觀，益徵被告與徐仲
    生間確有不尋常之交情或合意，此外，並有查獲現場及扣案
    槍枝照片共八張在卷可證（見偵查卷第四二至四五頁），已
    足認定被告確有接受徐仲生委託寄藏本件扣案槍枝之事實。
  (三)綜上所述，被告所辯核屬避重就輕、臨訟圖卸之詞，公設辯
    護人之辯護意旨亦難認可採，本件事證已臻明確，被告犯行
    堪以認定。
二、核被告所為，係犯槍砲彈藥刀械管制條例第八條第四項之未
    經許可寄藏槍枝罪。按槍砲彈藥刀械管制條例所稱之「寄藏
    」與「持有」，均係將物置於自己實力支配之下，僅寄藏必
    先有他人之持有行為，而後始為受寄代藏而已，故寄藏之受
    人委託代為保管，其保管之本身，亦屬持有，不過持有係受
    寄之當然結果，自僅論以寄藏犯行，是本件被告受託保管槍
    枝，應論以寄藏手槍之單純一罪，不另就其「持有」之犯行
    論處，公訴意旨逕論被告所為係犯同條項之未經許可持有槍
    枝罪，尚有未洽，然其基本社會事實相同，本院自得予以審
    究，又所犯法條條項亦相同，僅罪名不同，毋庸變更起訴法
    條，併此敘明。爰審酌被告明知槍枝氾濫危害社會治安甚鉅
    ，且本件槍枝業經持以從事犯罪行為，竟仍囿於私情代友保
    管槍枝等一切情狀，量處如主文所示之刑，並依刑法第四十
    二條第三項前段之規定，就罰金部分諭知易服勞役之折算標
    準。本案扣案之改造手槍一支（含彈匣一個，獲案後槍枝管
    制編號：0000000000號），屬違禁物，應刑法第
    三十八條第一項第一款之規定宣告沒收。
參、無罪部分
一、公訴意旨另以：被告丁○○因打籃球與甲○○（更名前為周
    孝偉）等人起爭執，竟基於恐嚇之犯意，於九十六年二月四
    日晚間十時許，在桃園縣蘆竹鄉○○路○段之「台茂育樂中
    心」後方之籃球場，持具有殺傷力之改造手槍，對空鳴槍後
    ，向甲○○、戊○○、己○○、乙○○等人恫稱：不要再出
    現在籃球場，否則看見誰在打球，就開槍打誰等詞，使人心
    生畏懼，致生危害於甲○○、戊○○、乙○○、己○○等人
    之生命、安全。因認被告另涉有刑法第三百零五條之恐嚇致
    生危害於安全罪嫌。
二、按犯罪事實應依證據認定之，無證據不得認定犯罪事實，又
    不能證明被告犯罪或其行為不罰者，應諭知無罪之判決，刑
    事訴訟法第一百五十四條第二項、第三百零一條第一項分別
    定有明文。公訴人認定被告涉犯上開恐嚇罪嫌無非係以被告
    之自白及證人甲○○、戊○○、己○○、乙○○等人之證詞
    為其論據。訊據被告堅決否認有何持槍恐嚇之犯行，辯稱：
    檢察官所指之犯罪時間，其與證人丙○○一同在社區大廳，
    並未前往籃球場持槍恐嚇，其先前之自白係為維護真正行為
    人徐仲生等語。經查：
  (一)證人甲○○、戊○○、己○○、乙○○於檢察官偵查中，經
    檢察官提示被告照片，請其等確認被告是否持槍恐嚇之人時
    ，均證稱：當時籃球場已經熄燈，看的不是很清楚才去記車
    號等語（見偵查卷第六四頁），且證人甲○○於本院審理時
    證稱：九十六年二月四日晚上，伊與戊○○、乙○○等人在
    台茂購物中心後方籃球場打球，丙○○說要報隊參加比賽，
    伊就向丙○○開玩笑說還有三十多隊在等，丙○○就去跟籃
    球場旁的被告說話，被告聽了就回籃球場和伊爭吵，爭吵完
    被告就與丙○○離開現場。大概晚上十點左右，籃球場關燈
    ，有一個人過來籃球場，在距離伊約二公尺多的距離，問伊
    剛剛誰跟他嗆，伊就說不曉得，該人後來走到乙○○面前說
    剛才是不是乙○○嗆他，並用腳踹乙○○，伊不能確定這此
    人是否是被告，因為當時籃球場已經關燈，暗暗的看不清楚
    該人的容貌，但有人記下此人駕駛到場的小客車的車牌號碼
    提供給警察，經警察查出該車的車主，並出示車主的口卡照
    片，伊發現該車主是上開在籃球場與伊發生爭執之被告，伊
    認為既然與伊發生爭吵的人是被告，後來回籃球場開槍的人
    應該就是被告，所以在警察局才指認被告是回籃球場開槍的
    人，但開槍的人身材比較壯，被告與該人的身材不同，看起
    來比較瘦等語（見本院卷第七八至八五頁），證人戊○○於
    本院審理時證稱：被告與甲○○在籃球場爭吵時，伊有在旁
    邊看，可以看清楚被告的形貌，後來拿槍的人出現時，球場
    的燈已經關了，不能辨認拿槍的人的身材，伊在現場本來看
    見該人拿著類似槍枝形狀的東西，後來該人開槍後，才確定
    該人拿的是槍，伊有記下該人的車牌號碼，因為該人要開車
    離開籃球場時，有開燈，車牌那邊也有燈，所以看得見車牌
    號碼，警察根據伊所提供的車牌號碼查出被告就是車主，有
    拿被告的照片給伊看，所以伊才指認被告是在籃球場開槍的
    人等語（見本院卷第八六至九十頁），證人己○○於本院審
    理時證稱：到籃球場開槍的人應該不是被告，因為開槍的人
    比較壯，但詳細外貌伊沒有記下，伊只知道該人壯壯的，看
    了一下伊就打電話報警，打完電話要再看時，該人已經離開
    現場，伊在警察局指認被告，是因為被告有來籃球場爭吵，
    警察出示被告的照片，伊就認為是被告開槍的等語（見本院
    卷第九二至九五頁），證人乙○○於本院審理時證稱：當天
    伊打完球後在球場旁休息，球場關燈後伊就坐下，有人踢伊
    ，並對伊說話，但伊不記得說話的內容，伊就站起來，對方
    就開槍，伊不能確定開槍的人是不是被告，開槍的人身材壯
    壯的，被告比較瘦，在警察局時，警察有提示被告的照片，
    伊問其他在場打球的人被告是不是開槍的人，其他人都說很
    像是，伊才在被告的照片上簽名指認被告是開槍的人，開槍
    的人雖然有踢伊，但伊沒有看見該人的臉，該人就開槍了，
    該人開槍轉身後，伊才看見該人的身材等語（見本院卷第九
    五至九八頁），依上開四名證人於檢察官偵查中及本院審理
    時之證詞，其等均因當時光線昏暗，不能確認於籃球場開槍
    恐嚇之人是否為被告，至其等於警詢中指認被告，則係因被
    告於當晚曾有在籃球場與甲○○發生爭吵之情形，且開槍之
    人係駕駛被告所有之車號Ｖ五－七八六二號自用小客車到場
    ，其等始推測開槍之人應為被告。經核此四名證人所供述現
    場情形大致相符，且其等於檢察官偵查中（九十六年七月三
    日）表示不能確認被告是否開槍之人時，被告仍由本院執行
    羈押中，其羈押又未通知被告親友（因被告於本院羈押庭當
    庭表示不用通知），應無勾串證人之可能，何況被告本人直
    至九十六年七月六日起訴送審之時，仍自白係其本人前往籃
    球場開槍，故可排除前開證人係遭被告勾串，始故為有利於
    被告證詞之可能，復審之上開證人所稱因被告當日晚間有到
    場發生衝突，開槍之人又係駕駛被告所有之車輛到場，故推
    測被告即為開槍之人等情，堪認尚與一般人日常生活經驗並
    無違背，職是，上開四名證人證述不能確認被告為
    本件開槍之人等語，應值採信。
  (二)另據證人丙○○於本院審理時證稱：九十六年二月四日伊與
    被告一起到籃球場打籃球，後來伊與甲○○等人起衝突，被
    告有上前去理論，後來被告將伊帶離開籃球場，到社區附近
    一家旅館門口，被告就一人離開，五至十分鐘後，伊在社區
    中庭遇到被告，嗣後被告回其住處，不久又下來說要請伊喝
    飲料，伊和被告就走到社區大廳，後來伊發現手機不見，就
    回籃球場找手機，伊走路十分鐘左右到達籃球場時，警察已
    經在籃球場了，伊並未親眼見到開槍之人等語（見本院卷第
    一百至一百零一頁），衡諸被告與證人丙○○於社區大廳分
    開之後，丙○○僅花費約十分鐘即到達籃球場，當時警察已
    經在現場處理，而據證人甲○○上開證詞，開槍之人到達籃
    球場後，尚有尋找嗆聲對象之動作，之後才對空鳴槍、出言
    恐嚇，被告自難於此短短不到十分鐘之時間內，先自社區駕
    駛自用小客車至籃球場旁，下車進入籃球場完成尋釁、開槍
    恐嚇在場人之動作後再駕車離開。至被告雖於警詢、偵訊、
    本院羈押庭、起訴送審訊問時，多次自白其本人持本件扣案
    槍枝開槍恐嚇之犯行，已如前述，惟其嗣後已翻異前詞，否
    認犯罪，其前開自白即難認毫無瑕疵，本件復查無其他積極
    證據足以證明被告有公訴人所指前開持槍恐嚇之犯行，自不
    得徒憑被告有瑕疵之自白，認定被告有公訴人所指此部分犯
    行，本件不能證明被告有此部分犯罪行為，本院自應依法諭
    知被告此部分無罪之判決。
據上論斷，應依刑事訴訟法第二百九十九條第一項前段、第三百
零一條第一項，槍砲彈藥刀械管制條例第八條第四項，刑法第十
一條前段、第四十二條第三項前段、第三十八條第一項第一款，
判決如主文。
本案經檢察官蔡宜均到庭執行任務。
中　　華　　民　　國　　96　　年　　10　　月　　4 　　日
                  刑事第八庭  審判長法  官  邱滋杉
                                    法  官  吳為平
                                    法  官  袁雪華
以上正本證明與原本無異。
如不服本判決，應於判決送達後10日內向本院提出上訴狀（應附
繕本），其未敘述上訴理由者，應於上訴期間屆滿後20日內補提
理由書狀於本院，上訴於臺灣高等法院。
                                    書記官  邱仲騏
中　　華　　民　　國　　96　　年　　10　　月　　4 　　日
附錄本案論罪科刑之法條：
槍砲彈藥刀械管制條例第8條第4項
未經許可，持有、寄藏或意圖販賣而陳列第 1 項所列槍枝者，處
 3 年以上10年以下有期徒刑，併科新臺幣700 萬元以下罰金。
